【裁判字號】    92,台上,1879
【裁判日期】    920410
【裁判案由】    貪污治罪條例
【裁判全文】
最高法院刑事判決                              九十二年度台上字第一八七九號
    上   訴   人  台灣高等法院高雄分院檢察署檢察官
    上訴人即被告  甲○○
右上訴人等因被告貪污治罪條例案件，不服台灣高等法院高雄分院中華民國九十一年
二月二十七日第二審更審判決（九十一年度上更(二)字第三號，起訴案號：台灣高雄地
方法院檢察署八十八年度偵字第三七一九號），提起上訴，本院判決如左：
    主  文
原判決撤銷，發回台灣高等法院高雄分院。
    理  由
本件原判決認定上訴人即被告甲○○原在台灣高雄監獄擔任管理員，為依據法令從事
公務之人員，於民國八十六年十一月間，擔任台灣高雄監獄禮七舍房（新收房）之勤
務，負責受刑人戒護之工作，得知該監新進受刑人黃瑞雲亟思打通關節，以圖在監獄
內獲得較佳工作分配之心理，透過友人劉展亮之介紹而認識黃瑞雲之妻周美菊，被告
明知其本身並無決定受刑人移監及分配受刑人工作之權限，竟意圖為自己不法之所有
，向周美菊訛稱：伊可代為照顧黃瑞雲使其分配至較好之工作單位，及避免被移至他
監執行，惟需款新台幣（下同）五萬元云云，周美菊不疑有他，遂於同月某日在其屏
東縣九如鄉○○村○○路九十號住處，交付四萬五千元予被告，而以上開方式利用職
務上之機會向周美菊詐取財物。迄八十八年一月二十日，被告因台灣高雄監獄政風室
開始著手調查其違法失職情事，而向上開政風室人員自白犯罪，並於當月二十三日將
上開款項退還予周美菊等情。因而撤銷第一審判決，改判論處被告依據法令從事公務
之人員，利用職務上之機會，詐取財物罪刑（累犯），固非無見。
惟查：(一)、判決書應分別記載裁判之主文與理由，且主文之宣示與理由之說明，必須
互相適合，方始合法，否則即有判決不載理由或理由矛盾之違法，此觀刑事訴訟法第
三百零八條前段及第三百七十九條第十四款規定自明。原判決主文第二項記載：被告
依據法令從事公務之人員，利用職務上之機會，詐取財物，累犯，處有期徒刑四年等
情。乃於理由欄說明：審酌被告之行為，嚴重破壞監獄紀律，妨害對於受刑人之教化
至鉅，犯後未見悔悟，及曾於審判外自白犯罪等一切情狀，量處有期徒刑四年六月（
原判決第十二頁第四至六行）。其主文之記載與理由之說明不盡相符，尚有未合。(二)
、有罪之判決書，對於被告有利之證據不採納者，應記載其理由，刑事訴訟法第三百
十條第二款定有明文。原判決論斷被告、周美菊、劉展亮供稱：劉展亮因向周美菊借
貸四十萬元，後來不還錢且避不見面，周美菊委請被告出面找劉展亮要回欠款，為表
示感謝因而給被告四萬五千元等情，不足採信，無非依憑周美菊、劉展亮經隔離訊問
結果，對前開四十萬元借款情節所供不一（原判決第六頁第十三行至第七頁第十八行
），為其主要論據之一。然原審更審前囑託台灣嘉義地方法院訊問劉展亮供稱：伊還
該四十萬元時，伊女朋友潘真如（０４）0000000在場，……等語，而該囑託
訊問筆錄同時另載：法官當庭與潘真如聯繫，據潘真如稱確有向人借四十萬元，至於
是向何人借款需見到人才知道，伊亦有與劉展亮去還錢，至於每次金額多少，需再查
證才清楚（八十九年度上訴字第七五三號卷第一０二頁）等情。前開筆錄所載關於潘
真如供述各情是否屬實？苟其所載潘真如供述各情屬實，何以不足為有利被告之認定
？原審對上情未詳予調查釐清，復未說明上開各情何以不足為有利被告認定之理由，
有欠允當。檢察官及被告上訴意旨指摘原判決不當，尚非全無理由，應認仍有撤銷發
回更審之原因。
據上論結，應依刑事訴訟法第三百九十七條、第四百零一條，判決如主文。
中      華      民      國    九十二    年      四      月      十      日
                              最高法院刑事第三庭
                                  審判長法官  董  明  霈
                                        法官  林  茂  雄
                                        法官  王  居  財
                                        法官  張  祺  祥
                                        法官  李  伯  道
      右正本證明與原本無異
                                              書  記  官
中      華      民      國    九十二    年      四      月     十七     日


司法院資訊處製作；財團法人民間司法改革基金會備份。
